【裁判字號】    89,上訴,2463
【裁判日期】    900424
【裁判案由】    毒品危害防制條例
【裁判全文】
臺灣高等法院刑事判決                          八十九年度上訴字第二四六三號
    上  訴  人
    即  被  告  乙○○
    選任辯護人  侯傑中
右上訴人因違反毒品危害防制條例案件，不服臺灣基隆地方法院八十九年度訴字第五
一號，中華民國八十九年五月十八日第一審判決（起訴案號：臺灣基隆地方法院檢察
署八十八年度偵字第二九七九、三０五八號）提起上訴，本院判決如左：
    主  文
原判決撤銷。
乙○○無罪。
    理  由
一、公訴意旨略以：上訴人即被告乙○○基於概括之犯意，意圖營利，先於民國八十
    七年九月初某日，在基隆市○○路十巷內，以新台幣（下同）五千元之代價出售
    第二級毒品安非他命三公克供丁○○、甲○○非法施用，又於八十七年十二月中
    旬某日及同月下旬某日，在基隆市○○路二十三號頂呱呱速食店前，以每次一公
    克二千元之代價出售安非他命供丙○○施用兩次。嗣被告所販售與丁○○之安非
    他命數量短少，經丁○○前往與被告理論遭警逮捕及丙○○因施用毒品遭警逮捕
    後供出毒品來源始查知上情。因認被告涉犯毒品危害防制條例第四條第二項之販
    賣第二級毒品罪嫌。
二、按犯罪事實應依證據認定之，無證據不得推定其犯罪事實；又不能證明被告犯罪
    者，應諭知無罪之判決，刑事訴訟法第一百五十四條、第三百零一條第一項分別
    定有明文。又認定不利於被告之事實，須依積極證據，苟積極證據不足為不利於
    被告事實之認定時，即應為有利於被告之認定，更不必有何有利之證據（最高法
    院三十年上字第八一六號判例意旨參照）。
三、公訴人認被告涉犯販賣第二級毒品罪嫌，要以證人丁○○、甲○○及丙○○之證
    述，以及搜索扣押證明筆錄二紙為論據。訊據被告固供承曾於八十七年九月初，
    在基隆市○○路十巷內與丁○○、甲○○二人見面，然堅決否認有何販賣第二級
    毒品安非他命之犯行，辯稱：當日係丁○○持槍向伊借二千元，伊不認識甲○○
    ，丁○○係因伊向警察檢舉其持有槍枝遭警查獲，才說向伊買安非他命，而丙○○係因欠伊女友錢，伊向她討債時讓她很難堪，故反咬伊賣安非他命等語。
四、經查：
  (一)證人丁○○於八十八年一月二十六日警訊中證稱：伊於八十七年九月初曾持乙把
    手槍、改造子彈三發，於下午十五、六時許在基隆市○○路頂呱呱旁電玩店，伊
    及甲○○找綽號「牛仔」即被告到基隆廟口旁巷內理論，原因是伊於當日早上，
    在基市○○路十巷內，交付五千元予被告買三公克安非他命，一手交錢一手交貨
    ，當時安非他命以衛生紙包著，伊一回家打開見數量才一點五公克，當日下午伊
    即取出甲○○寄放於伊住處的改造手槍乙把、子彈三發，並約甲○○與伊前往（
    見基隆市警察局第一分局八十八年一月二十六日警訊筆錄）；於本院調查時證稱
    ：伊問被告有無安非他命，被告說沒有，被告之朋友走過來說有，他朋友說三公
    克五千元，伊就把五千元當著被告之朋友的面交給被告，伊看到被告把五千元交
    給他朋友，他朋友用衛生紙裡面放一包安非他命交給伊，伊拿回去吸時發現只有
    一克半左右，伊就又去電動玩具店找被告，被告與他朋友還在那裡，伊就跟被告
    理論，他朋友就再補給伊一克半的安非他命。買安非他命是伊自己去的，去理論
    的時候是甲○○陪伊一起去（見本院卷第一三二頁）。
  (二)證人甲○○於偵查中證稱：當日伊和蔡一起去買安非他命，在基隆廟口頂呱呱旁
    邊的一條巷子向被告買安非他命，當時伊和蔡當面交五千元予被告，向他買三公
    克，但被告只拿約二公克予伊，伊看數量好像有少，就問被告，被告說他手邊只
    剩這一點，日後會再補給伊（見八八偵二九七九卷第九十二頁背面）；於原審證
    稱：於八十七年九月初，跟丁○○一起去廟口頂呱呱後面向被告買，約買五千他
    元，被告大概給我們一克左右，但被告說存貨不足，伊對被告說剩下的給丁○○
    即可（見原審卷第七十九頁）。
  (三)警察於八十八年一月十一日下午五時許，在被告住處臥室內係查獲燒管、瓦斯燈
    各一支，此有搜索扣押證明筆錄乙紙在卷（見基市警察局第一分局刑案偵查卷宗
    第八頁）。
  (四)警察於八十八年十一月三十日下午五時許，在被告住處內查扣安非他命二包（毛
    重約一點八公克）、夾鍊袋二個、塑膠吸管一支，此有搜索扣押筆錄乙紙在卷（
    見八八偵二九七九卷第六十四頁）。
  (五)警察於八十八年一月二十六日逮捕丁○○並在同日做成調查筆錄，曾訊問丁○○
    「（你可曾持乙把黑色手槍在基市廟口一帶押過乙○○？）答：有．．」（見基
    隆市警察局第一分局八十八年一月二十六日警訊筆錄）。證人丁○○亦於本院調
    查時，「（辯護人問：警察為何會問你曾持手槍押過乙○○？）答：警察說是乙○○說的。」（見本院卷第一三五頁）。關於被告涉嫌販賣安非他命予丁○○之
    部分，被告係於八十八年一月二十八日才接受警局調查，此有警訊筆錄可稽。
  (六)綜上：公訴人所指被告涉嫌販賣安非他命予丁○○部分，究係丁○○與甲○○一
    同去找被告購買，抑或丁○○一人先找被告購買，因發覺安非他命的數量短少，
    丁○○才與甲○○一同找被告理論？再丁○○向被告購買安非他命時就知數量不
    足，或丁○○回去後才發現短少，證人丁○○與甲○○之證詞明顯不一。又丁○○先稱係向被告購買，後稱係被告之朋友說三公克五千元，並由被告之朋友將安
    非他命交給丁○○，足見證人丁○○自己之證詞亦前後不一。按證人丁○○、甲○○之證詞既相互矛盾，且前後不一，自難率信。另依證人丁○○前揭筆錄，足
    徵其確實有懷疑被告檢舉其涉嫌持有槍枝，是丁○○因而對被告懷恨在心而故為
    不利被告之證詞，並非不可能，是證人丁○○之證詞，自不足採。公訴人所指被
    告涉嫌販賣安非他命予丙○○部分，僅有證人丙○○之證述，此外並無其他積極
    證據足供佐證。證人丙○○雖於警訊、偵查時證稱其係打電話00000000
    00號之行動電話與被告聯絡購買安非他命，而被告亦不否認曾使用該行動電話
    號碼，惟此僅能證明證人丙○○以此行動電話號碼與被告取得聯繫之證詞為真，
    但並不能據此推論通話內容是關於買賣安非他命事宜。至於警方分別於上揭時地
    在被告住處所查獲之燒管、瓦斯燈、夾鍊袋、塑膠吸管及安非他命等物，其中燒
    管、瓦斯燈、夾鍊袋、塑膠吸管等物，係屬吸食器具，尚難依此推論出被告有販
    賣安非他命之犯行。而查獲之安非他命數量極少，且被告本身有吸食安非他命之
    行為，是此扣案之安非他命若係供被告本身吸用，亦與常理無悖。況扣案之安非
    他命二包（共重一點八公克）於被告勒戒完畢後，未經鑑定即裁定沒收銷毀，此
    有本院辦理刑案電話查詢登記表一紙在卷可稽，因未經鑑定故無法確定扣案之二
    包物品是否確實第二級毒品安非他命，更難依此扣案之物品作為被告販賣安非他
    命之證據。此外，復查無其他積極證據足資證明被告有何販賣第二級毒品安非他
    命之犯行，是被告被訴之犯罪事實，要屬不能證明。
  (七)原審認被告位於基隆市○○路十巷十一號之住處，與證人等證述購買安非他命之
    地點基隆廟口頂呱呱速食店旁之巷子或電動玩具店相距甚近，作為認定被告涉嫌
販賣安非他命理由之一，惟被告之住處與證人等證述之地點雖相近，但依經驗法
    則、論理法則，並不能據此導出被告有販賣安非他命之結論。
五、原審未予詳查，遽為認定被告犯罪，自有未合。被告上訴意旨否認犯行，為有理
    由，自應由本院將原判決撤銷改判，依法諭知被告無罪之判決。
據上論斷，應依刑事訴訟法第三百六十九條第一項前段、第三百六十四條、第三百零
一條第一項前段，判決如主文。
本案經檢察官呂丁旺到庭執行職務。
中    華    民      國        九十    年    四      月       二十四     日
                              臺灣高等法院刑事第二十四庭
                                  審判長法  官  陳  貽  男
                                        法  官  李  世  貴
                                        法  官  陳  憲  裕
右正本證明與原本無異。
檢察官如不服本判決應於收受送達後十日內向本院提出上訴書狀，其未敘述上訴之理
由者並得於提起上訴後十日內向本院補提理由書（均須按他造當事人之人數附繕本）
。
                                        書記官  劉      瑗
中    華    民    國      九十    年      四        月     二十七       日


司法院資訊處製作；財團法人民間司法改革基金會備份。
